【裁判字號】    92,婚,360
【裁判日期】    920627
【裁判案由】    離婚
【裁判全文】
臺灣臺北地方法院民事判決                          九十二年度婚字第三六０號
    原      告  乙○○
    被      告  甲○○
右當事人間請求離婚事件，本院判決如左：
    主  文
准原告與被告離婚。
訴訟費用由被告負擔。
    事  實
甲、原告方面：
一、聲明：如主文第一項所示。
二、陳述：兩造為夫妻。被告因於民國八十八年至九十二年使用毒品海洛因及安非他
    命，曾在土城看守所勒戒二次，現又在龜山監獄強制戒治中。又被告另因毆打其
    母親亦經判刑確定，均屬犯不名譽之罪。原告爰依民法第一千零五十二條第一項
    第十款之規定，訴請離婚。
三、證據：提出本院九十一年度訴字第八五六號刑事判決書影本、九十二年度聲字第
    四四五號刑事裁定影本、
乙、被告方面：
一、聲明：原告之訴駁回。
二、陳述：所犯刑事案件雖屬不名譽之罪，但希望原告能等被告出獄後再商談兩造婚
    姻之問題。
丙、本院依職權調閱被告之全國前案紀錄表、本院九十一年度訴字第八五六號毒品危
    害防制條例刑案之偵審卷宗、台灣高等法院九十一年度上訴字第二五四三號事件
    之歷審及偵查卷宗、本院九十二年度聲字第四四五號定應執行刑事件卷宗。
    理    由
一、兩造係夫妻，現婚姻關係仍存續中，除經兩造陳述在卷，併有原告提出之
    本上配偶欄記載可稽。
二、原告主張被告曾因施用毒品，經本院判處有期徒刑確定之事實，為被告所不爭執
    ，且被告確於九十一年二月十九日下午三時回溯前二十六小時內某時曾施用第一
    級毒品海洛因、九十一年二月十九日下午三時回溯前九十六小時內某時曾施用第
    二級毒品安非他命而觸犯毒品危害防制條例，經本院於九十二年一月三十日以九
    十一年度訴字第八五六號刑事判決判處有期徒刑各七月、三月，並定應執行刑為
    九月確定一節，有台灣高等法院被告全國前案紀錄表在卷可按，併有前述刑事判
    決書存卷足佐，復經本院調閱前揭刑事卷宗及九十二年度聲字第四四五號刑事卷
    宗核對屬實，是上開情事當可信為真實。又原告主張被告因毆打其母親，另經本
    院判決有罪確定，亦為被告所不否認，且被告確在九十一年一月八日晚間八時二
    十分許，徒手毆打其母親高陳清月之頭部及臉部，致其母親高陳清月因此受有頭
    部六乘四公分腫傷、面部淺創傷等傷勢，經台灣高等法院於九十一年十月二十五
    日以該院九十一年度上訴字第二五四三號刑事判決判決確定一情，除有前揭被告
    全國前案紀錄表在卷可按外，併經本院調閱上開台灣高等法院刑事卷宗（含歷審
    及偵查卷宗）及本院九十二年度聲字第四四五號刑事卷宗核對無誤。是原告前開
    主張之事實堪信為真實。另原告於九十二年四月十六日提起本件訴訟，即不生逾
    越民法第一千零五十四條所定之一年除斥期間問題，附此說明。
三、查吸食毒品海洛因、安非他命，均足以成癮，非但傷害身體健康，造成精神恍惚
    ，不求上進，抑且易於引發其他犯罪，危害社會治安。就其性質及社會上一般觀
    念而言，實無異於吸食鴉片等毒品之犯罪，故參酌最高法院三十三年上字第三四
    ○六號判例意旨，被告此部份所犯之罪，自屬民法第一千零五十二條第一項第十
    款所載之「不名譽之罪」無疑。又按被告另涉對其母親所為之傷害行為，係犯刑
    法第二百七十七條之傷害罪（同時亦成立家庭暴力防治法第二條第二項之家庭暴
    力罪），而衡諸常情，被告既有動手毆打母親之舉止，其於孝道即屬有虧，難容
    吾國民眾之道德觀感，易受負面評價，勢必將使夫妻之一方（即非犯罪行為人之
    一方）因此蒙上不名譽之羞，精神上承受難以言喻之無形壓力，且該壓力亦當足
    使兩造婚姻有無法存續之正當理由，是原告主張被告此部份所涉罪名亦屬「不名
    譽之罪」之陳述，亦可採信。
四、綜上證據，原告依民法第一千零五十二條第一項第十款後段之規定，請求判決准
    許伊與被告離婚，為有理由，應予准許。至於兩造所生子女監護權之歸屬，因原
    告表明欲俟本件離婚判決確定後另行處理，且經被告表明同意，此有本院九十二
    年六月十九日言詞辯論筆錄存卷足考，是本件爰不再行斟酌，合此說明。
五、結論：本件原告之訴為有理由，並依民事訴訟法第七十八條，判決如主文。
中      華      民      國    九十二    年      六      月   二十七     日
                                  家事法庭法      官  蕭胤瑮
右正本係照原本作成。
如對本判決上訴，須於判決送達後二十日之不變期間內，向本院提出上訴狀。
中      華      民      國    九十二    年      六      月   二十七     日
                                          書  記  官  王文心


司法院資訊處製作；財團法人民間司法改革基金會備份。
